【裁判字號】    88,上訴,4459
【裁判日期】    890131
【裁判案由】    毒品危害防制條例等
【裁判全文】
臺灣高等法院刑事判決                          八十八年度上訴字第四四五九號
    上  訴  人  臺灣板橋地方法院檢察署檢察官
    上  訴  人
    即  被  告  戊○○
    上  訴  人
    即  被  告  己○○
    右 一被 告
    指定辯護人  本院甲○
    上  訴  人
    即  被  告  丁○○
    右 一被 告
右上訴人，因被告違反毒品危害防制條例等案件，不服臺灣板橋地方法院八十八年度
訴字第一０三九號，中華民國八十八年九月十三日第一審判決（起訴案號：臺灣板橋
地方法院檢察署八十八年度偵字第四六一０號）提起上訴，本院判決如左：
    主      文
原判決關於戊○○、己○○部分撤銷。
己○○連續轉讓第二級毒品，累犯，處有期徒刑壹年。安非他命壹包（淨重點壹伍
公克）沒收銷燬之。
戊○○無罪。
其餘上訴駁回。
丁○○緩刑年
    事      實
一、己○○於民國（下同）八十二年間曾犯麻醉藥品管理條例案件，經臺灣桃園地方
    法院判處有期徒刑六月，於八十二年六月卅日執行完畢，竟仍不知悔改，基於概
    括犯意，於八十七年十月及十一月間先後二次，其中一次在桃園市○○路夜市場
    某朋友住處，一次在台北縣土城市○○路四八三巷十一弄三號二樓戊○○住處無
    償轉讓第二級毒品安非他命與戊○○當場吸用；於八十七年十二月間先後三次，
    其中二次在桃園市某朋友家，一次在桃園市○○○街四八號七樓無償轉讓第二級
    毒品安非他命與丁○○當場吸用；八十八年十二月十二日晚廿一時許，戊○○在
    台北縣板橋市○○路為警查獲曾寄藏改造手槍一支，戊○○乃配合警員，以電話
    聯絡己○○，佯稱要購買第二級毒品安非他命五千元，己○○隨即在電話中表示
    ，不用錢，其可帶來與之共同施用，旋攜帶淨重三點一五公克之安非他命一包前
    往桃園縣桃園市○○○街四八號七樓丁○○住處，將前開安非他命置於與之有轉
    讓第二級毒品犯意聯絡之丁○○（施用毒品部份另行偵查）身上以逃避警察之查
    緝，再由己○○駕駛車輛與丁○○共同前往與戊○○約定之台北縣板橋市○○路
    ○段五五號東南旅社五０二號房，嗣於八十八年二月十三日凌晨二時許，在上開
    約定地點房間門口，己○○、丁○○尚未將安非他命交與戊○○之際，旋即為員
    警陳文欽、丙○○等人當場查獲，致其二人之轉讓毒品行為未遂，並自丁○○身
    上起出上開淨重三點一五公克之第二級毒品安非他命一包扣案。
二、案經台北縣警察局板橋分局報請臺灣板橋地方法院檢察署檢察官偵查起訴。
    理      由
甲、關於被告己○○、丁○○部分：
一、訊之被告己○○坦承於八十七年十月及十一月間先後二次於前揭地點提供第二級
    毒品安非他命給戊○○吸用，於八十七年十二月先後三次於上開地點提供安非他
    命與丁○○吸用；八十八年二月十三日凌晨二時許將安非他命藏放在共同被告丁○○身上，共同攜往板橋市○○路○段五五號東南旅社欲交與戊○○共同吸用。
    被告丁○○亦承認有八十八年二月十三日凌晨二時許與共同被告己○○同往東南
    旅社，己○○恐受警盤察，將安非他命交與伊攜帶，惟均矢口否認有轉讓第二級
    毒品之犯行，被告己○○辯稱：「伊提供安非他命係與戊○○、丁○○共同吸用
    ，轉讓之意」等語。被告己○○則以：「當晚己○○到我家找我，稱台北路不熟
    ，邀我帶路，並為逃避警員查緝，將安非他命暫交我保管，表示要往板橋與友人
    共同吸用，伊並無轉讓之意圖」等語為辯。
二、經查被告己○○前開轉讓安非他命之事實，已據共同被告戊○○、丁○○在本院
    分別供述屬實，核與被告己○○所供相符，且有安非他命一包淨重三．一五公克
    扣案及該扣案之物經法務部調查局檢驗結果為安非他命之檢驗通知書（原審卷四
    四頁）附卷可資佐證。而無償提供安非他命供他人吸用，雖係共同吸用，仍屬轉
    讓行為。又依被告丁○○所供，被告己○○將安非他命暫交其保管，以逃避警員
    查緝，係要共同前往板橋與友人共同施用，故被告郭裕知己○○欲將安他非命無
    償轉讓他人，仍受邀與己○○同往板橋，並受托為己○○保管安非他命，自與己○○之轉讓毒品犯行，有犯意聯絡、行為分擔。
三、八十八年六月十二日晚上同案被告戊○○雖係經警指示而以電話聯絡被告己○○
    ，翌日凌晨己○○乃與被告丁○○同攜安非他命前往東南旅行社欲轉讓給，於東
    南旅社五０二房間門口敲門時為警查獲，為被告三人在歷次偵審中所不否認，並
    經證人即警員丙○○在本院供證無訛，但被告己○○前已有多次轉讓安非他命與
    他人之行為，此次自與陷害教唆有間，而安非他命雖尚未交付與戊○○，但被告
    己○○、丁○○已攜安非他命至約定交付地點，顯已手實施轉讓行為，故被告
    己○○、丁○○就此次行為仍應負未遂罪責。
四、綜上所述，被告己○○、丁○○上開所辯均無足採，其轉讓安非他命犯行洵堪認
    定。
五、公訴意旨認被告己○○、丁○○就八十八年二月十三日攜安非他命到東南旅社該
    次行為涉有販賣安非他命犯行，無非以被告戊○○為警查獲後，供稱其安非他命
    係向己○○所購買，在台北縣警察局板橋分局內打電話向己○○購買五千元之安
    非他命，並約在板橋市東南旅社交貨，嗣己○○、丁○○依約前往時，為警當場
    查獲等情，業據被告戊○○供述在卷，並經當時在場之警員陳文欽、丙○○證明
    屬實，為主要論據。然證人陳文欽、丙○○於原審審理時證稱，渠等固有要求被
    告戊○○打電話給己○○，表示欲行購買五千元安非他命，但渠等並未聽到己○○在電話中，是否確有同意販賣五千元之安非他命予戊○○，嗣後己○○與丁○○攜安非他命到約定地點，渠等即將該二人捕獲等語，是警員陳文欽、丙○○僅
    能證明被告戊○○確有向被告己○○為購買安非他命之邀約，但未能證明被告己○○有販賣安非他命予戊○○之承諾。參以被告己○○於警訊時供稱：扣案安非
    他命係伊於八十八年二月十一日中午，在伊家中以一萬元向綽號「阿達」之男子
    購買五公克等語，則價值五千元之安非他命至多僅有二．五公克，被告己○○應
    被告戊○○之邀，攜帶一包淨重三．一五公克（含包裝０．二公克）之安非他命
    前往板橋東南旅社，該包安非他命之價值顯逾五千元。且被告己○○前均是無償
    提供安非他命與戊○○、丁○○共同吸食，已如前述，是被告己○○辯稱，雖係
    因接獲被告戊○○之購買安非他命之電話而攜帶安非他命前往，但並無販賣之意
    ，僅係提供安非他命，大家共同施用等語，應可採信。是尚難僅憑被告己○○接
    獲被告戊○○之購買安非他命之電話而攜帶安非他命前往約定地點為警查獲，即
    認被告己○○有販賣安非他命之意。從明已而被告丁○○與己○○同行，並為其
    暫保管安非他命之行為，亦非販賣安非他命之共犯。此外查無其他積極事證可證
    被告己○○、丁○○攜帶安非他命至約定地點，係為販賣安非他命，依罪疑惟輕
    原則，尚難逕以販賣毒品之重罪相繩，但其行為仍該當於轉讓毒品之法律概念。
    至於被告謂警訊是遭警刑求，始承認係販賣，但本院已認定被告己○○、丁○○
    係轉讓，而非部分已無再斟酌之必要，附此明。
六、核被告己○○所為，其八十七年十、十一、十二月間分別轉讓安非他命與戊○○
    、丁○○部分，係犯毒品危害防制條例第八條第二項之轉讓第二級毒品罪，八十
    八年二月十三日部分之行為，係犯同條第二項第四項之轉讓第二級毒品未遂罪，
    被告丁○○所為，係犯同條例第八條第二項第四項之轉讓第二級毒品未遂罪，公
    訴人起訴認被告己○○、丁○○係犯同條第四條第二項第五項之販賣第二級毒品
    未遂罪，尚有誤解，此部分起訴法條應予變更。又其二人就八十八年二月十三日
    之轉讓未遂犯行，有犯意聯絡、行為分擔，為共同正犯。被告己○○先後多次轉
    讓，犯意概括，所犯犯罪基本構成要件相同，為連續犯，應論以連續轉讓第二級
    毒品既遂一罪並依法加重其刑，被告丁○○犯罪僅止於未遂，應依法減輕其刑。
    再該二人持有毒品之低度行為為轉讓毒品之高度行為所吸收，不另論罪。又查被
    告己○○有事實欄所載之犯罪科刑執行情形，有臺灣高等法院檢察署刑案紀錄簡
    覆表在卷可稽，其受有期徒刑之執行完畢後，五年以內再犯有期徒刑以上之本罪
    ，為累犯，應依法遞加重其刑。被告己○○就前開八十七年十、十一、十二月轉
    讓安非他命與戊○○、丁○○之犯行，雖未經檢察官起訴，但此部分與已起訴部
    分有連續犯裁判上一罪之關係，本院自得一併予以審理，併此明。原審就被告
    丁○○部分，依毒品危害防制條例第八條第二項、第四項、第十八條第一項、刑
    法第十一條前段、第二十八條、第二十六條、第三十八條第一項第一款之規定，
    並斟酌其犯罪之動機、目的、手段、事後態度等情狀，衡情量處有期徒刑五月，
    扣案安非他命壹包（淨重三．一五公克）沒收銷燬之，認事用法並無違誤，量刑
    亦屬適當，公訴人上訴謂被告丁○○應構成販賣第二級毒品罪，被告丁○○上訴
    否認係轉讓第二級毒品，均為理由，此部分應予駁回。然查被告丁○○未曾受有
    期徒刑以上刑之宣告，此有本院被告全國前案紀錄表可稽，此次因受共同被告己○○之邀，一時失慮，致罹法典，其犯罪情節尚非重大，經此教訓諒無再犯之虞
    ，本院認其刑之宣告以暫不執行為適當，因併宣告緩刑三年，以啟自新。關於被
    告己○○部分，原審予以論科，固非無見，惟查原審對被告己○○於八十七年十
    、十一、十二月間先後轉讓安非他命與、丁○○部分，未一併審理，尚有未洽，
    公訴人上訴謂被告己○○係觸犯販賣第二級毒品罪，被告己○○上訴否認犯罪，
    固均無可採，但原判決此部分既有可議之處，仍應予撤銷改判。茲審酌被告己○○犯罪之動機、目的、手段、對社會造成之損害及其事後之態度等一切情狀，衡
    情量處有期徒刑一年。扣案第二級毒品安非他命一包（淨重三．一五公克），應
    依毒品危害防制條例第十八條第一項沒收銷燬之。
乙、關於被告戊○○部分：
一、公訴意旨以被告戊○○於八十八年二月初某日上午七時許，在台北縣板橋市○○
    路某處，受陳裕仁（另行偵查）之委託而寄藏具殺傷力之槍枝管制編號0000
    000000之改造手槍一把（含彈匣），因而未經許可非法持有上開槍枝；嗣
    被告戊○○於同年月十一日下午二十時許，攜帶上開槍枝至台北市○○○路○段
    八一巷三十號七樓之三，委託乙○○（已由本院判決無罪確定）代為保管前開槍
    枝；因乙○○於同年月十二日下午二十時四十五分許，在台北市○○○路○段八
    一巷三十號七樓之三，為警查獲，並扣得上開槍械後，乙○○供出該槍係被告戊○○所寄放之事實，始悉上情；案經台北縣警察局板橋分局移送併辦，因認被告
    戊○○有觸犯槍彈藥刀械管制條例第十一條第四項之罪嫌。
二、訊之被告戊○○堅決否認有何違反槍彈藥刀械管制條例犯行，辯稱：「伊係受
    陳裕仁之託，代為保管該槍枝當時陳裕仁說是玩具手槍，不知有殺傷力」等語。
三、公訴人認被告戊○○涉有未經許可，寄藏可發射子彈具有殺傷力之改造玩具手槍
    犯行，無非係以：被告之自白及扣案之手槍乙枝，且該手槍經鑑定結果有殺傷力
    ，有內政部警政署刑事警察局鑑驗通知書在卷為依據。惟按證據之認定雖得由法
    院自由判斷，然證據本身如對於待證事實不足以為供證明之資料，即不得採為判
    決之基礎，最高法院著有七十一年度台上字第四０二二號判例可資參照。經查：
  (一)被告被警查獲改造槍枝一把，固有該槍枝扣案可證，且據被告戊○○於原審證稱
    係彼所有而置於該處無訛，然被告戊○○是否確有公訴人所指寄藏可發射子彈具
    有殺傷力槍枝行為，仍應以該查獲扣案槍枝經證明確具有殺傷力為前提。
  (二)扣案改造手槍（未查扣子彈）是否具有殺傷力，經內政部警政署刑事警察局鑑定
    結果略稱：「送鑑改造手槍乙枝（槍枝管制編號0000000000），認係由仿ＣＯＬ
    Ｔ廠半自動手槍製造之玩具手槍拆除槍管內阻鐵改造而成，槍管為塑膠材質，以
    擊底火（藥）引爆子彈內火藥為發射動力，至於是否具有殺傷力，請卓參隨附之
    『槍枝殺傷力鑑驗說明』」，此有該局八十八年三月四日刑鑑字第一六八七九號
    鑑驗通知書乙紙在卷足憑，而該附送之「槍枝殺傷力鑑驗說明」則另載有：「(一)
    送鑑槍枝係以擊發底火（藥）引暴子彈內火藥為發射動力，依本局對同型式同材
    質之槍枝實驗結果，倘裝填子彈適當（即裝填底火、適量火藥及金屬彈丸等使成
    為適合送鑑槍枝擊發，構造完整之子彈），則其最具威力之發射動能，均可達二
    十焦耳＼平方公分以上，足以穿入人體皮肉層。(二)槍枝材質部分如為塑膠，則於
    發射前述子彈時，因子彈之暴炸高壓，可能造成爆裂；雖其彈頭仍可射出，且其
    發射動能，均可達二十焦耳＼平方公分以上，均認具殺傷力；惟其爆裂所造成之
    碎片，極易傷及持槍者。基於土造槍彈具有不穩定性，本局統案實驗如上，不再
    個案測試」等語，是依前開鑑驗過程之說明，本件扣案槍枝是否具有殺傷力，係
    由鑑驗機關援用前就同型式、同材質槍枝實驗結果所得結論。然查槍枝之性能，
    輒因其生產廠商不同、是否同一批製造致有不同，而依前開鑑驗書及所附「槍枝
    殺傷力鑑驗說明」，本件僅能證明扣案槍枝之材質及型式與該次測試時所用槍枝
    相同，核係就扣案槍枝所為外觀及材質與另把即槍枝之比對，並非與內政部警政
    署刑事警局前所測試槍枝之生產廠商與製造過程同一且具有相同性能所為發射子
    彈性能測試之結果，則公訴人所援鑑驗通知書顯非就本件特定槍枝所為鑑定之結
    果，自難援為認定扣案槍枝是否具有殺傷力之依據。
  (三)本件扣案槍枝經內政部警政署刑事警察局於鑑驗通知書所附槍枝殺傷力鑑驗說明
    中業指明不再個案測試，本院再將扣案槍枝送請法務部調查局鑑定結果，該局認
    「送鑑槍枝非制式槍械且未經改裝改造，不能發射制式槍彈。其發射動能及殺傷
    力為何？端視所發射的子彈而論，如是否經過改造暨其改裝情形；有無彈頭、彈
    頭是否為金屬製品、彈殼內是否添加火藥以增加發射動能等，本案未附送該槍使
    用之子彈，本實驗室不宜任取子彈實施試射鑑驗。」，有該局陸(三)字第八八０
    五三六三六號鑑定通知書在卷可稽，是依該鑑定結果，亦未能證明扣案槍枝所具
    發射動能是否已符於對人體造成殺傷力之程度。
四、綜右理由，本件扣案槍枝未能證明確具有殺傷力，此外復無其他積極證據可證明
    在被告住處查獲扣案槍枝確有殺傷力，則公訴意旨所指被告戊○○涉嫌寄藏具有
    殺傷力槍枝之行為，即屬不能證明，原審未察，遽認上開槍枝具有殺傷力，而為
    被告戊○○罪刑之判決，尚有未合，被告戊○○上訴指摘原判決此部分不當，為
    有理由，原判決此部分既有可議，自應予撤銷改判，並諭知被告戊○○無罪之判
    決。
據上論斷，應依刑事訴訟法第三百九十九條第一項前段、第三百六十四條、第二百九
十九條第一項前段、第三百條、第三百六十八條、第三百零一條第頸、毒品危害防制
條例第八條第二項、第十八條第一項、刑法第十一條前段、第五十六條、第四十七條
、第七十四條第一款，判決如主文。
本案經檢察官吳慎志到庭執行職務。
中     華     民     國    八十九   年       一       月     三十一     日
                             臺灣高等法院刑事第十七庭
                                 審判長法  官  陳  正  雄
                   法  官  林  勤  純
                                       法  官  許  錦  印
右正本證明與原本無異。
如不服本判決應於收受送達後十日內向本院提出上訴書狀，其未敘述上訴之理由者並
得於提起上訴後十日內向本院補提理由書（均須按他造當事人之人數附繕本）。
                                       書記官  詹  麗  珠
中     華     民     國    八十九   年       二       月        二      日


司法院資訊處製作；財團法人民間司法改革基金會備份。
